【裁判字號】    88,訴,632
【裁判日期】    890229
【裁判案由】    違反山坡地保育利用條例
【裁判全文】
臺灣桃園地方法院刑事判決                          八十八年度訴字第六三二號
    公  訴  人  臺灣桃園地方法院檢察署檢察官
    被      告  乙○○○
右列被告因違反山坡地保育利用條例案件，經檢察官提起公訴（八十七年度偵字第一
五五九六號），本院判決如左：
        主  文
乙○○○無罪。
        理  由
一、公訴意旨如附件之起訴書所載。
二、按「犯罪事實應依證據認定之，無證據不得推定其犯罪事實。」刑事訴訟法第一
    百五十四條定有明文。刑事訴訟制度受「倘有懷疑，則從被告之利益為解釋」、
    「被告應被推定為無罪」之原則所支配，故得為訴訟上之證明者，無論為直接或
    間接證據，須客觀上於一般人均不致有所懷疑，而達於確信之程度者，始可據為
    有罪之認定，倘其證明尚未達於「確信」之程度，而有合理可疑存在時，即難據
    以為被告之不利認定，換言之，在法律判斷上，即不能為被告有罪之認定。訊據
    被告乙○○○，其堅決否認有違法傾倒廢土之行為，辯稱其僅係桃園縣龜山鄉○
    ○○段坑底小段一二九之五地號之土地所有人，其知悉且同意其子丁○○（原名
    丙○○）於民國八十五年間向政府申請在該地號土地內搭建農舍，惟申請及事後
    找工程公司搭建農舍等事均由其子丁○○全權處理，與被告全然無涉等語。本件
    公訴人起訴被告涉犯違反山坡地保育利用條例第十條之規定，依同條例第三十四
    條第一項規定論科，無非以現場相片、桃園縣政府八十七年五月十四日八七府農
    保字第０九０八四九號函影本、桃園縣龜山鄉公所八十七年五月十一日桃龜鄉農
    字第八七一０九一０四號函影本、會勘紀錄二件、土地複丈成果圖一件及土地登
    記簿謄本三件為起訴之證據。
三、經查：(一)、公訴人於八十七年十一月十三日會同地政事務所人員到現場測量，繪
    製現場被傾倒廢土之地號及面積，有勘驗筆錄、土地複丈成果圖附卷可參，然而
    卷附之土地登記簿謄本、土地複丈成果圖僅能證明在桃園縣龜山鄉○○○段坑底
    小段一三０地號土地內被傾倒廢土之面積有八九平方公尺、同地段二九二地號土
    地內被傾倒廢土之面積有一五九七平方公尺、同地段二九二之一地號土地內被傾
    倒廢土之面積有二六平方公尺，未登錄國有土地被傾倒廢土之部分有二筆土地，
    一筆傾倒之面積有一四二平方公尺，一筆傾倒之面積有一二０平方公尺，然卻未
    能據以證明係被告乙○○○自己傾倒或令第三人傾倒廢土。況前揭同地段一三０
    地號（案外人游景川、游梅香、游江山、游木村、游銘財、游木成、游鎮翃、游
    宜華、游鎮勳共有）、二九二地號（案外人甲○○所有）、二九二之一地號（國
    有土地）土地均非屬被告所有，被告所有之前揭一二九之五地號土地並無傾倒廢
    土之情形。(二)、桃園縣政府八十七年五月十四日八七府農保字第０九０八四九號
    函其內係記載「．．據報乙○○○女士於龜山鄉○○○段坑底小段一二九之五地
    號山坡地土地上，未經申請核准擅自傾倒廢土，本府為瞭解該地違規情形，茲訂
    於本（五）月二十日上午九時三十分於貴所農業課集合後前往現場勘，屆時請準
    時參加會勘，請查照。」（偵查卷第八頁），八十六年一月十七日八六府農保字
    第０一００八八號函情形亦同（偵查卷第二三頁），該紙公函係一會勘時間之通
    知書，並不表示在被告所有之一二九之五地號土地內有傾倒廢土之行為，且亦不
    能證明前揭一三０、二九二、二九二之一地號土地內及未登錄國有土地內之廢土
    係被告所傾倒，其理甚明。(三)、桃園縣龜山鄉公所八十七年五月十一日桃龜鄉農
    字第八七一０九一０四號函係記載「檢送本鄉○○○段坑底小段一二九之五地號
    土地違規使用山坡地制止通知書及查報表各一份，請核辦」（偵查第九頁），所
    謂之查報表僅以承辦人員目測而以手繪製規地點相關位置示意圖，並未請地政事
    務人員到現場仔細測量，難以該簡略、承辦人員以手繪製之簡圖，即認定被告所
    有之前揭一二九之五地號土地有傾倒廢土之情形，況且此亦與公訴人會勘現場所
    繪製之土地複丈成果圖不符，依該土地複丈成果圖所示，被告所有之一二九之五
    地號土地內並無傾倒廢土之情形，亦不能以該份公函而認定前揭一三０、二九二
    、二九二之一地號土地內之廢土係被告所傾倒。(四)桃園縣政府八十七年五月二十
    日、八十六年一月二十七日山坡地保育利用管理查報與取締案件會勘記錄（偵查
    卷第六、二一頁）、現場照片係表示現場被傾倒廢土，未申請許可且未做水土保
    持，有致生水土流失等公共危險情事，該會勘記錄同樣無法證明前述廢土係由被
    告所傾倒。(四)、證人丁○○於偵訊時承認在八十六年一月中旬起請良研工程公司
    來蓋農舍，要設一條便道，但工程僅做五日即停工等語（詳偵查卷第六二頁），
    嗣於本院訊問時仍一再陳稱該搭建農舍工程與其母即被告無關等語（證人丁○○
    所涉違反山坡地保育利用條例案件，於本院八十八年訴字第七八一號案件審理中
    ，尚未審結），同樣亦無法推論被告與本件大面積之傾倒廢土案有何關連。本案
    被告僅同意其子丁○○在其所有之一二九之五地號土地內搭建農舍，除此之外，
    並無其他積極證據，足資證明被告自己，或有指示他人於非其所有之前揭一三０
    、二九二、二九二之一地號、未登錄國有土地內傾倒廢土之行為，公訴人所追訴
    之犯罪，顯然無法證明，自應為無罪之諭知，以符法制。
據上論斷，應依刑事訴訟法第三百零一條第一項前段判決如主文。
本案經檢察官潘進柳到庭執行職務。
中      華      民      國      八十九    年    二      月    二十九    日
                                臺灣桃園地方法院刑事第三庭
                                    法  官  呂  淑  玲
右正本證明與原本無異。
如不服本判決，應於判決送達後十日內向本院提出上訴狀（應附繕本），上訴於臺灣
高等法院。
                                    書記官  陳      珊
中      華      民      國      八十九    年    三      月        一    日


司法院資訊處製作；財團法人民間司法改革基金會備份。
